臺灣高等法院民事判決　　　　　　　　 95年度重上字第274號
上　訴　人　永慶房屋仲介股份有限公司
法定代理人　乙○○
訴訟代理人　連元龍律師
　　　　　　陳瓊苓律師
被　上訴人　丁○○
　　　　　　己○○
　　　　　　　　　　　　-3號
　　　　　　甲○○
　　　　　　戊○○　(即許財旺)
共同
訴訟代理人　張訓嘉律師
　　　　　　魏妁瑩律師
　　　　　　陳怡欣律師
上列當事人間請求損害賠償事件，上訴人對於中華民國95年4月1
9日臺灣臺北地方法院94年度重訴字第1235號第一審判決提起上
訴，本院於95年12月26日言詞辯論終結，判決如下：
    主  文
上訴駁回。
第二審訴訟費用由上訴人負擔。
    事實及理由
一、上訴人主張：被上訴人丁○○原任伊大安店店長，仲介經紀
    訴外人丙○○所有台北市○○○路○段295巷32號1樓房地（
    以下稱系爭房地）之出賣事宜，對伊及丙○○負有忠實義務
    。被上訴人丁○○明知系爭房地市價約新台幣（以下同）1,
    500萬元，見丙○○於民國（下同）93年2月11日指示委託價
    格1,950萬元，再變更為1,800萬元，於93年9月24日重新委
    託伊再變更委託價格為1,950萬元，再於93年10月2日異常降
    低委託價格為1,100萬元，再降為900萬元，竟未呈報伊總公
    司、未告知客戶市場行情、未與客戶確認該900萬元之售價
    確係其本人之自由意志、未依公司既有之流通管道銷售、未
    依公司規定在丙○○降價當天立即鍵入公司電腦以900萬元
    之委託價上線銷售，使伊公司電腦中既有之買方資料系統無
    法發揮作用，詎被上訴人丁○○見機不可失，竟反而利用此
    機會，立即指示伊公司職員陳清慧找丙○○簽下900萬元之
    委託事項變更契約書，火速找來其親戚即被上訴人己○○充
    當人頭，被上訴人丁○○違背忠實義務，並與被上訴人己○
    ○共同侵害伊之商譽，嗣後伊乃要求被上訴人己○○與丙○
    ○合意解除買賣契約，並於93年10月18日以1,500萬元出售
    系爭房地予訴外人林永昌。伊依民法第184條第1項前、後段
    、第195條第1項、第185條第1項規定，請求被上訴人丁○○
    、己○○連帶賠償商譽損失200萬元；對被上訴人丁○○部
    分另依勞動契約第8條第2項請求。又委賣物件之委託銷售底
    價及異常降價等資訊，屬伊公司之營業秘密，被上訴人丁○
    ○並將該營業秘密告知被上訴人己○○，使丙○○與被上訴
    人己○○以低於系爭土地公告現值之1,000萬元成交系爭房
    地，伊則因該重大異常降價情形，而未依民法第567條盡調
    查義務、不動產經紀業管理條例第26條及消費者保護法第4
    條等規定，應負損害賠償責任之風險，而損及伊和委賣客戶
    丙○○之重大權益，被上訴人丁○○違反其所簽署之「永慶
    人倫理道德規範」第5條之規定，伊並得依勞動契約第17條
    第1項規定，請求被上訴人丁○○給付懲罰性違約金500萬元
    （在其年薪總額4,730,735元之二倍範圍內）；被上訴人戊
    ○○（原名許財旺）、甲○○為被上訴人丁○○之職務保證
    人，依保證契約第2條、民法第756條之1、第740條、第748
    條、第759條之9條規定，並應與被上訴人丁○○負連帶賠償
    之責等情，爰求為判命被上訴人丁○○、甲○○、戊○○應
    連帶給付伊700萬元本息，及被上訴人己○○應就前開被上
    訴人丁○○應給付部份，於200萬元本息範圍內連帶給付之
    判決。原審為上訴人全部敗訴之判決，上訴人不服，提起上
    訴。並於本院聲明：(一)原判決廢棄。(二)被上訴人丁○○、甲
    ○○、戊○○應連帶給付伊700萬元及自94年11月1日起算之
    法定遲延利息。被上訴人己○○應就前開其中200萬元及自
    94 年11月1日起算之法定遲延利息部分與被上訴人丁○○連
    帶給付予伊。(三)願供擔保請准宣告假執行。
二、被上訴人等則以：丙○○明知系爭房地之市價，並因急需用
    錢而降價求售，被上訴人丁○○並未介入該委託價格形成過
    程及結果之確定，亦無建議丙○○將委託價格提高至市價之
    義務；又丙○○於降價求售時，向上訴人之職員陳清慧表示
    ，如其不願代其出售，亦會委由其他公司尋找買主，是系爭
    房地以1,000萬元出售予被上訴人己○○，因丙○○明知市
    價而未侵害丙○○之權利，且被上訴人丁○○未盡力促成該
    交易，丙○○會將系爭房地委託其他仲介公司代為出售，如
    此上訴人亦將無法獲得任何報酬，上訴人以市價推論其可能
    獲得之報酬，卻未考量其可能因本件交易不成立而無法獲得
    任何報酬，自不可採。又被上訴人丁○○並未將賣方銷售底
    價洩露予任何人，僅告知被上訴人己○○賣方調降價格，若
    有購買意願，可前來與賣方洽談。縱認被上訴人丁○○將系
    爭房屋委託價格洩漏予被上訴人己○○，亦未違反任何法令
    規定或上訴人公司內部規範，且伊係依勞動契約第11條約定
    ，本於職務而正常使用此一營業秘密。另被上訴人丁○○並
    未對丙○○隱瞞成交行情資訊而有顯失公平之行為；又消費
    者保護法第4條、公平交易法第24條等規定係保護他人之法
    令，上開規定之保護對象應為消費者，上訴人並不在保護之
    範圍內。又上訴人未舉證證明被上訴人丁○○、己○○共同
    不法實施背信行為，及被上訴人丁○○違反勞動契約之情形
    ，被上訴人等自不負損害賠償責任；且上訴人為法人，其名
    譽遭受損害時，無精神上痛苦，自不得請求慰撫金；縱可請
    求，上訴人主張酌定慰撫金數額之依據，亦與其所主張財產
    上損失重複，而無所據等語，資為抗辯。並於本院聲明：
    (一)上訴駁回。(二)如受不利之判決，願以現金或同面額之中國
    農民銀行中和分行可轉讓定期存單供擔保，請准宣告免為假
    執行。
三、兩造不爭執之事實（見本院卷第196頁反面）：
  (一)被上訴人丁○○原擔任上訴人之大安店店長，迄93年10月26
    日離職。其於82年10月5日簽署之「永慶人倫理道德規範」
    第5條規定：「永慶人應秉持熱忱服務，顧客滿意之精神，
    不作損及客戶權益之行為，不對客戶做過度之承諾，不侵佔
    公款或客戶交易款項，並不以犧牲客戶或公司之權益，圖利
    自己或有關係之第三人。」；於87年9月1日與上訴人簽訂之
    勞動契約第9條約定：「乙方（被上訴人丁○○）於受僱期
    間，應遵守甲方（上訴人）內部各項制度規章，如因職務上
    與著作權法、商標專利法或公平交易法、消費者保護法等法
    令有關聯者，其行為並應確實遵守法令規定。」、第11條約
    定：「乙方同意採取必要措施維護受僱期間所知悉或持有之
    營業秘密，以保持其機密性。除非職務之正常使用外，非經
    甲方事前書面同意，不得洩漏、告知、交付或交予第三人、
    或對外發表、或為自己或第三人使用、利用該營業秘密」、
    第17條第1項第1款約定：「乙方違反第10條至16條或其他相
    關規定，甲方得終止本契約，乙方除應付其最近一年年薪資
    總額（含各　類薪資、獎金）之二倍為懲罰性違約金．．」
    。被上訴人戊○○（原名許財旺）、甲○○則為被上訴人丁
    ○○任職期間之人事保證人。有上訴人提出之勞動契約書、
    保證書、變更登記表、「永慶人倫理道德規範」、扣繳憑單
    為證（見原審卷第40至43、53、100、131頁）。
　(二)丙○○於93年2月11日委託上訴人所屬大安店出售其所有系
    爭房地，指示委託價格1,950萬元，同日變更為1,800萬元，
    於93年9月24日變更為1,950萬元元，於93年10月2日變更為1,
    100萬元，同日再變更為900萬元，有上訴人提出之專任委託
    銷售契約書、委託事項變更契約書為憑（見原審卷第9至13
    、22至23頁）。
  (三)被上訴人丁○○之兄嫂童秋霞之弟即被上訴人己○○於93年
    10月2日以1,000萬元向丙○○購買系爭房地，當場簽發面額
    100萬元之定金支票予丙○○。嗣被上訴人己○○與丙○○
    合意解除買賣契約，丙○○另於93年10月18日以1,500萬元
    出售系爭房地予林永昌。有上訴人提出之定金收據、買賣契
    約書為憑（見原審卷第24至36頁）
四、兩造爭點厥為上訴人主張被上訴人丁○○違反忠實義務而與
    被上訴人己○○為共同侵權行為，及被上訴人丁○○洩漏營
    業祕密，被上訴人等應負侵權行為及勞動契約損害賠償責任
    ，有無理由？爰分項審究如后。
五、有關上訴人主張被上訴人丁○○違反忠實義務而與被上訴人
    己○○應共同負賠償責任部分：
  (一)上訴人主張被上訴人丁○○明知系爭房地市價約1,500萬元
    ，於丙○○降低委託價格為900萬元時，竟未呈報伊總公司
    、未告知客戶市場行情、未與客戶確認該900萬元之售價確
    係其本人之自由意志、未依公司既有之流通管道銷售、未依
    公司規定在丙○○降價當天立即鍵入公司電腦以900萬元之
    委託價上線銷售，使伊公司電腦中既有之買方資料系統無法
    發揮作用，詎被上訴人丁○○見機不可失，竟反而利用此機
    會，立即指示伊公司職員陳清慧找丙○○簽下900萬元之委
    託事項變更契約書，火速找來其親戚即被上訴人己○○充當
    人頭，被上訴人丁○○違背應以善良管理人之注意義務執行
    職務及忠實維護伊之合法權益之忠實義務，並與被上訴人己
    ○○共同侵害伊之商譽云云；被上訴人丁○○則抗辯丙○○
    早已知悉行情，伊不負提供該建議之義務，又丙○○於降價
    求售時，向上訴人之職員陳清慧表示，如其不願代為出售，
    亦會委由其他公司尋找買主，是系爭房地以1,000萬元出售
    予被上訴人己○○，並未侵害丙○○、上訴人之權益等語。
  (二)查上開「永慶人倫理道德規範」及勞動契約未明示約定被上
    訴人丁○○負有上訴人所稱之忠誠義務。且證人陳清慧證稱
    ：「原告（即上訴人）會作房地產估價並發傳單，委託人收
    到打電話來，說要以1,980萬元出售，之後調降幅度在1、2
    百萬之間，但我們認為價格太高，不容易出售，公司不看好
    。力霸、信義也有處理同一標的的委託案。有一天委託人來
    表示急需要錢，請我們趕快找到買主，不然他要找別的房屋
    公司找買主，我們照規定會出價格給委託人測試底線，通常
    是較低價格，我當時出1,100萬元，屋主同意並簽委託事項
    變更契約書，屋主回家後，我再以電話問他有買主出價900
    萬元來測試他的意見，他表示願意。我認為這案子有成交的
    可能，就呈報給店長及組長（林罄鳴）．．公司將開發及銷
    售分開部門處理。委託人簽委託事項變更契約書時精神很好
    ，他也一直玩股票。我有一直跟他確認是否真的以此價格出
    售，他有表示他有急需要錢，如果上訴人不幫他賣，他也會
    找其他公司。（提示原證4）在仲介實務上，售價達合理價
    格，很有成交希望時，開發及成交的速度要很快，原證4（
    即原審卷第22-23頁）第一張是早上簽，第二張是下午簽，
    都是我出價格測試後，他同意而來簽訂。我出價測試不須要
    先經主管同意，出價沒有標準，通常以較低、出賣人不可能
    接受的價格來測試，本件因為委託人表示急需用錢，所以我
    一直以低價測試，900萬元也是我測試的價格。原證4有蓋店
    長章都是預先蓋好空白的契約書，委託人簽好後，會呈報到
    店長。簽委託事項變更契約書降價後我呈報給店長及組長，
    店長認為調降價格是開發經紀人掌握，基本上店長不會跟委
    託人聯繫說明價格是否異常，除非委託人是比較難搞。」等
    語（見原審卷第201至203頁）。證人林罄鳴證稱：「委託人
    （丙○○）．．表示有意願賣房屋，後來由陳清慧去拜訪委
    託人，之後我都沒有接觸。大約一年後有聽到陳清慧說委託
    人想要解約，因為他要賣給同行，是同行有買主想買，成交
    價900萬元。我聽到此訊息叫陳清慧陳報店長，我有看到他
    呈報，店長隔天請陳清慧通知委託人來簽委託事項變更契約
    書以確定委託人要以900萬元去賣。後來委託人簽委託事項
    變更契約書時我在場一次，由陳清慧接洽，當時委託人與一
    位女性朋友一起，變更價格我不確定變更為多少，沒有聽到
    委託人說原因，委託人當時精神狀態OK，他的朋友會重複陳
    清慧的話給委託人聽。來簽的時候委託人已經確定要變更的
    價格。」（見原審卷第200至201頁）。堪認丙○○對系爭房
    地之市價瞭然於心，惟因個人需求願以低價求售，且經陳清
    慧一再向丙○○確認該降價金額為其本人意思，而被上訴人
    丁○○僅負責審核陳清慧所呈送丙○○簽署之委託事項變更
    契約書，並不干涉陳清慧與丙○○合意確定委託售價之過程
    及結果，故被上訴人丁○○獲知丙○○降低委託售價，未介
    入建議丙○○提高至市價水平，或再向丙○○確定該900萬
    元之售價是否為丙○○本人之真意，難謂違反忠實義務，或
    有損及丙○○之權益之行為。是上訴人主張被上訴人丁○○
    未告知丙○○系爭房地市場行情、未與丙○○確認該900萬
    元之售價，違反消費者保護法第4條、民法第567第1項、第2
    項之規定，並違反其所應負之忠實義務，而損及丙○○之權
    益（見本院卷166頁正、反面），自不足採。
  (三)次查，上訴人再主張丙○○降價之重大異常之情形，是否係
    因系爭房地發現為海砂屋、輻射屋或兇宅、或是出現重大瑕
    疵、第三人佔用、或遭查封扣押、抑或客戶遭詐騙、脅迫或
    他人盜蓋印章等因素所致，涉及上訴人應依民法第567條調
    查義務、及不動產經紀業管理條例第26條、及消費者保護法
    第4條等規定，應負損害賠償責任之風險，被上訴人丁○○
    身為大安店店長，未盡善良管理人之注意義務，且未將此異
    常情況呈報伊總公司處理，而損及伊之利益等語。然丙○○
    降價求售之原因，上訴人除以丙○○高齡90歲，不僅重聽，
    說話亦有嚴重鄉音，且降價至900萬元之委託事項變更契約
    書，只蓋有丙○○之印章，並無丙○○之簽名外，就其他上
    訴人前開所稱使其負損害賠償責任之降價原因，均未能舉證
    證明之，且系爭房地事後亦經上訴人仲介以1,500萬元出售
    予林永昌，為兩造所不爭，如前所述，是自無上訴人所稱此
    部分降價之原因，而有使上訴人應負損害賠償責任致損及其
    權益之情形。至丙○○委託銷售價格降為900萬元是否受他
    人詐騙、脅迫或他人盜蓋印章等因素所致，亦未據上訴人舉
    證證明之，況且依上訴人之員工陳清慧、林磬鳴之證詞可知
    丙○○係基於本人之意思變更委託售價為900萬元，並由其
    本人簽立，且依民法第3條第2項之規定，蓋章與簽名生同等
    效力，要難認丙○○降價900萬元係遭他人詐騙、脅迫所致
    。
    上訴人援此主張被上訴人丁○○損害上訴人權益，自不足採
    。
  (四)再查，上訴人再主張丙○○縱有降價至900萬元求售之真意
    ，然倘若被上訴人丁○○依規定在降價當天以900萬元之委
    託價上線銷售，以事後系爭房地以1,500萬元成交計算，被
    上訴人丁○○所為使丙○○損失500萬元、及使伊減少該損
    失5%即25萬元之仲介費收入，且伊可能需對丙○○負500 萬
    元損害賠償責任之風險，並損及伊多年建立之商譽云云。然
    丙○○於93年10月2日首次降價為1,100萬元，即於當日已登
    錄在上訴人之電腦資料內等情，有上訴人所提出之登錄（售
    ）委託事項變更之電腦紀錄可憑（見本院卷105頁），是被
    上訴人丁○○並非未立即將丙○○之降價資料呈報上訴人知
    悉。又證人陳清慧於原審證稱：「有一天委託人（即丙○○
    ）來表示急需要錢，請我們趕快找到買主，不然，他要找別
    的房屋公司找買主，我們照規定會出價格給委託人測試底線
    ，通常是較低價格，我當時出1100萬元，屋主同意。…，我
    再以電話問他有買主出價900萬元來測試他的意見，他表示
    願意，…我有一直跟他確認是否真的以此價格出售，他有表
    示他有急需要錢，如果原告（即上訴人）不幫他賣他也會找
    其他公司。」等語（見原審卷第201-202頁）、證人林罄鳴
    於原審證稱：「…大約一年後有聽到陳清慧說委託人想要解
    約，因為他要賣給同行，是同行有買主想買，成交價900萬
    元。…」等語（見原審卷第200頁），足徵丙○○知悉系爭
    房地之市價，惟因個人需求願以低價求售，則被上訴人丁○
    ○仲介己○○以1,000萬元購買系爭房地，並未損及丙○○
    權益外，另因丙○○於降價求售時，亦同時向陳清慧表示，
    如上訴人公司不願代其出售，其亦會以同一價格委託其他公
    司尋找買主，是如被上訴人丁○○未盡力促成本件交易，丙
    ○○將會委託其他仲介公司代為出售，如此上訴人亦將無法
    獲得任何報酬，自無上訴人所稱受有仲介費用減少之損失。
    至上訴人再主張伊發現丙○○與被上訴人己○○間之異常交
    易而介入處理時，重新上線銷售後，即陸續出現出價1350萬
    元、1500萬元等接近市價之買方，是以1,000萬元所為之交
    易損及丙○○及上訴人之權益云云。然據證人陳史翎於本院
    到庭證稱：系爭房地係於重新銷售後之93年10月9日找到出
    價1,350萬元之買家，之後又有1,500萬元之買家等語（見本
    院卷156頁），則該買家出價雖較被上訴人己○○所出買價
    1,0 00萬元為高，然非被上訴人己○○與丙○○簽訂買賣契
    約當時即93年10月2日所為之出價，尚難認被上訴人丁○○
    當時係擇低價買家即被上訴人己○○仲介成交系爭房地，再
    參丙○○於93年10月2日首次降價為1,100萬元，並於當日即
    已登錄在上訴人之電腦資料內，如前所述，惟上訴人迄未提
    出當時有高於1,000萬元之買家出現之證據，是在丙○○亦
    擬以900萬元委託其他仲介公司銷售，且上訴人未能舉證證
    明上訴人當時有出價高於1,000萬元之買家出現時，被上訴
    人丁○○仲介出價1,000萬元之被上訴人己○○購買系爭房
    地，難認有損及丙○○、上訴人權益之情形。是上訴人此部
    分之主張，亦不足採。
  (五)綜上，被上訴人丁○○並無上訴人主張違反忠實義務而應與
    被上訴人己○○應負共同侵權行為責任之情形。
六、有關上訴人主張被上訴人丁○○洩漏營業祕密，被上訴人等
    應負賠償責任部分：
  (一)上訴人主張被上訴人丁○○洩漏委託事項變更契約書（見原
    審卷第22、23頁）所示丙○○委託出售底價之營業秘密予被
    上訴人己○○，並與被告己○○共同意圖為被上訴人丁○○
    不法所有，以被上訴人己○○名義向丙○○購買系爭房地以
    轉售圖利云云，為被上訴人等否認。
  (二)按民事訴訟法第277條前段規定，應由原告就所主張有利於
    己之事實負舉證責任。
  (三)查上訴人未曾提出被上訴人丁○○、己○○有上開行為之直
    接證據。
　(四)次查，丙○○於93年10月2日以前指示委託售價在1,800萬元
    至1,950萬元之譜，證人陳清慧證實該價格過高，不容易出
    售，上訴人亦不看好等語，如前所述，被上訴人丁○○自不
    可能推薦給被上訴人己○○。嗣丙○○於93年10月2日一舉
    調降委託售價為1,100萬元，再調降為900萬元，明顯低於市
    價，致成交可能性大增，被上訴人丁○○始推薦被上訴人己
    ○○購買系爭房地，合乎常理。上訴人以被上訴人己○○係
    被上訴人丁○○知悉丙○○大幅降價後出現之買主，推論被
    上訴人丁○○洩漏底價予被上訴人己○○，尚不可採。
  (五)再查，證人林罄鳴證稱：「（本件）欠缺買方（被上訴人己
    ○○）的斡旋或要約書，本件有無該書面都可以，因為買方
    可以先付斡旋要約金或是直接向屋主談好條件簽買賣契約。
    」（見原審卷第200至201頁），可見被上訴人己○○簽署斡
    旋單，非上訴人經營不動產買賣居間業務之必要手續，則上
    訴人以被上訴人己○○未簽署斡旋單，推論被上訴人丁○○
    經紀此一交易之過程異常，亦不可採。
  (六)又查，上訴人主張被上訴人己○○有關系爭房地買賣之訂金
    100萬元係向他人借貸，且在未看屋、不了解系爭房地為1樓
    店面之情況下，即火速購入，顯然該交易與被上訴人己○○
    無關，而係由被上訴人丁○○利用職務上之機會投機獲利，
    並舉被上訴人丁○○利用其他親戚充任人頭買賣不動產獲利
    之情形為憑。惟查，縱上訴人主張為真，然以被上訴人己○
    ○、丁○○為親戚，於被上訴人丁○○知悉丙○○降價求售
    時告知被上訴人己○○，被上訴人己○○或基於對被上訴人
    丁○○之信任而未經看屋即逕行簽約，非無可能，亦難認有
    何違反常情之處；至1樓店面亦非不可充作住家使用；另被
    上訴人己○○於被上訴人丁○○告知本件交易後，即可於短
    時間內籌得100萬元充當訂金，再觀諸被上訴人己○○名下
    尚有房屋二棟，並自稱其本人月薪5萬元，其妻月薪3萬等語
    （見本院卷第128頁反面），有其提出之不動產登記謄本可
    憑（見本院卷第131-1 38頁），且為上訴人所不爭，是被上
    訴人己○○亦非無資力購買系爭房地之人，則上訴人主張被
    上訴人己○○為被上訴人丁○○之人頭，被上訴人丁○○並
    藉此投機牟利，尚無可取。至上訴人另主張被上訴人丁○○
    另以其他親戚名義買賣不動產獲利部分，除與本件系爭房地
    之交易標的不同，亦難援以證明被上訴人丁○○係利用被上
    訴人己○○名義買受系爭房地牟取自己利益，自不足為有利
    於上訴人之認定。
　(七)再揆諸不動產交易常情，買方出價可能斟酌市場行情、本身
    資力、賣方求售之原因等客觀因素，亦可能以低價試探賣方
    之底線，藉以磋合出對己有利之價格。本件丙○○與被上訴
    人己○○達成以1,000萬元買賣系爭房地之合意，究係被上
    訴人己○○直接出價或其二人磋商之結果，未經上訴人提出
    證明。縱認係被上訴人己○○直接出價，惟不能排除其故以
    低於市場價格試探丙○○之意願。是上訴人徒以被上訴人己
    ○○以低於市價之價格向丙○○要約，且該價格接近丙○○
    委託售價，推論其事先自被上訴人丁○○處得知底價云云，
    難以憑採。
　(八)退步言，縱認被上訴人丁○○透露丙○○之委託出售底價予
    被上訴人己○○。惟系爭勞動契約第11條所謂「營業秘密」
    ，經兩造於第10條第1項約定其定義為「乙方（即被上訴人
    丁○○）於受僱期間所．．知悉，或經公司標示『機密』、
    『限閱』，或其他同類之一切商業上、技術上之秘密．．包
    括：1.經營策略、營業技巧、管理技術、行銷策略及技巧、
    公司制度規章、物件資料、採購資料、定價政策、估價程序
    、財務資料（含薪資）、顧客資料、商圈資料、供應商、經
    銷商資料、產權調查、各式契據、代書作業及其他與公司營
    業活動方式有關之資料。．．5.其他依甲方規章或一般商業
    習慣，應被視為營業秘密者」。本件委託事項變更契約書未
    經上訴人標示『機密』、『限閱』。且上訴人制定之規章未
    明示禁止受僱人透露底價予買方以促成交易，上訴人亦未證
    明同業有將底價視為營業秘密之商業習慣。再上開第1.項所
    指營業秘密，均屬上訴人制定、規畫其營業活動方式而製作
    之應用文書、資料，非指個案交易當事人間所提出之交易條
    件，故丙○○委託上訴人出售之底價非屬兩造約定之營業秘
    密。又，縱認委託出售之底價屬於兩造約定之營業秘密，惟
    丙○○已表明其急需現款，故降價求售，且上訴人之同業已
    介紹買主出價900萬元，如上訴人不能即時找到買主，其將
    委託其餘公司仲介等語，證人陳清慧亦證實同業力霸、信義
    公司有處理同一標的之委託案，如前所述，則被上訴人丁○
    ○將丙○○降價求售之訊息透露予被上訴人己○○以儘速促
    成交易，不違反丙○○本意，上訴人亦能從中獲得報酬，應
    認被上訴人丁○○乃依勞動契約第11條約定，本於職務而正
    常使用此一營業秘密。是上訴人主張被上訴人丁○○透露丙
    ○○之委託出售底價予被上訴人己○○，違反勞動契約云云
    ，委無可取。
　(九)證人鄭錦泰證稱：「我是上訴人僱用的代書。本件買賣契約
    簽訂過程我在場負責．．賣方問我賣掉的價金可否用來住養
    老院，他想要拿簽約款的一部份約50萬元去付養老院的保證
    金，我必須回報主管，主管黃課長電話中確認只要買方同意
    就可以．．我覺得本件簽約過程比較特殊的地方是買方很有
    買賣經驗，當場已經準備好支票、身分證、印章，而且通常
    賣方要求先拿500,000元時，買方會質疑為何要先給，而非
    保留在履約保證專戶，但是本件買方沒有質疑。」（見原審
    卷第203-204頁）。證人黃建勳證稱：「當時跟前買主（被
    上訴人己○○）協商時，是以賣方精神有點異常為理由，這
    是丁○○告訴我的，他還說買主知道委託人在解約後要跟另
    一買主簽約及其成交價格．．通常買主不能接受賣方要求解
    約後用較高的價格賣給其他人，本件第一買主都沒有意見，
    願意簽解約書，我經驗認為異常。」（見原審卷第204頁）
    。惟查，被上訴人丁○○陳述其事先通知被上訴人己○○備
    妥支票、身分證、印章以利成交等語，為上訴人所不爭執，
    堪信為真正。再被上訴人己○○同意先交付定金50萬元予丙
    ○○，非不可能考量其係以較低價格購買，故願意給丙○○
    方便。又被上訴人丁○○、己○○間有親誼關係，且丙○○
    為高齡長者，被上訴人丁○○復以其精神異常為由協調被上
    訴人己○○同意解約，則被上訴人己○○不附條件同意解除
    買賣契約，難謂違背情理。故上開證言不足證明被上訴人丁
    ○○、己○○共謀以低價買進系爭房地後轉售圖利。
七、綜上所述，上訴人主張被上訴人丁○○、己○○共同不法侵
    權行為，被上訴人丁○○併違反勞動契約，應負損害賠償責
    任云云，未舉證以實其說，難以憑採。則上訴人依民法第18
    4條第1項前、後段、第195條第1項、第185條第1項規定，請
    求被上訴人丁○○、己○○連帶賠償商譽損失2,000,000元
    本息，對被上訴人丁○○部分另依勞動契約第8條第2項為同
    一請求，及依勞動契約第17條第1項規定請求被上訴人丁○
    ○給付懲罰性違約金5,000,000元及利息，再依人事保證契
    約第2條、民法第756條之1、第740條、第748條、第759條之
    9 條規定，請求被上訴人戊○○、甲○○與被上訴人丁○○
    連帶給付7,000,000元及利息，均為無理由，不應准許。原
    審為上訴人敗訴之判決，及駁回其假執行之聲請，並無不合
    。上訴意旨指摘原判決不當，求予廢棄改判，為無理由，應
    予駁回。
八、本件事證已臻明確，兩造其餘主張及攻擊防禦方法，經核對
    本件判決結果無影響，爰不逐一論述，附此敘明。
據上論結，本件上訴為無理由，爰判決如主文。
中　　華　　民　　國　　96　　年　　1　　月　　9　　日
　　　　　　　　　  民事第十五庭
                    　  審判長法　官 黃 騰 耀
　　　　　　　　　　          法　官 黃 國 永
　　　　　　　　　　          法　官 李 媛 媛
正本係照原本作成。
如不服本判決，應於收受送達後20日內向本院提出上訴書狀，其
未表明上訴理由者，應於提出上訴後20日內向本院補提理由書狀
（均須按他造當事人之人數附繕本）上訴時應提出委任律師或具
有律師資格之人之委任狀；委任有律師資格者，另應附具律師資
格證書及釋明委任人與受任人有民事訴訟法第466條之1第1項但
書或第2項（詳附註）所定關係之釋明文書影本。
中　　華　　民　　國　　96　　年　　1 　　月　　11　　日
　　　　　　　　　　　　　　　書記官 秦 仲 芳
附註：
民事訴訟法第466條之1（第1項、第2項）：
對於第二審判決上訴，上訴人應委任律師為訴訟代理人。但上訴
人或其他法定代理人具有律師資格者，不在此限。
上訴人之配偶、三親等內之血親、二親等內之姻親，或上訴人為
法人、中央或地方機關時，其所屬專任人員具有律師資格並經法
院認為適當者，亦得為第三審訴訟代理人。
